臺灣高等法院刑事判決　　　　　　　　96年度上訴字第3683號
　上　訴　人　臺灣桃園地方法院檢察署檢察官
　被　　　告　甲○○
　　　　　　　　　　　號
　　　　　　　　　　　樓
　指定辯護人　方正彬律師
上列上訴人因被告違反槍砲彈藥刀械管制條例案件，不服臺灣桃
園地方法院96年度訴字第660號，中華民國96年7月16日第一審判
決（起訴案號：臺灣桃園地方法院檢察署96年度偵字第1483號）
，提起上訴，本院判決如下：
    主  文
上訴駁回。
    理  由
一、公訴意旨略以：被告甲○○與張玉倩（所涉持有改造手槍罪
    ，業經判處有期徒刑 3年2月，併科罰金新台幣5萬元確定）
    於民國（下同）93年間相識而為朋友，被告甲○○明知未經
　　中央主管機關許可，不得無故持有、販賣具有殺傷力之槍枝
  　，詎被告甲○○竟基於販賣改造手槍之犯意，於二人相識不
    久即向張玉倩表明可售予槍枝，張玉倩遂於 94年5月間以新
    台幣（下同） 3萬元之價格向被告甲○○購買槍枝，並於94
    年6月間交付上揭款項予被告甲○○，被告甲○○則於94年9
    月間交付玩具槍 1把欲抵償上揭款項，惟遭張玉倩拒絕，被
    告甲○○即於94年10月間，取回該玩具槍並加以車通金屬槍
    管內之阻鐵而改造為具殺傷力之仿BERETTA廠 84型半自動手
    槍製造之改造手槍1把（含彈匣1個、槍枝管制編號00000000
    00 號），並附加子彈5顆（不具有殺傷力），再交予張玉倩
    ，嗣於 95年3月21日15時許，經警在張玉倩位於桃園縣中壢
    市○○路○段260號張玉倩住處，查獲張玉倩持有之上揭改造
    手槍，因而循線查悉上情，因認被告甲○○涉犯槍砲彈藥刀
    械管制條例第8條第1項販賣改造手槍罪嫌云云。
二、按犯罪事實應依證據認定之，無證據不得認定犯罪事實；又
    不能證明被告犯罪者，應諭知無罪之判決，刑事訴訟法第15
    4條第2項及第301條第1項分別定有明文。而所謂認定犯罪事
    實之證據，係指足以認定被告確有犯罪行為之積極證據而言
    ，該項證據自須適合於被告犯罪事實之認定，始得採為斷罪
    資料，如未能發現相當證據，或證據不足以證明，自不能以
    推測或擬制之方法，以為裁判之基礎。（參照最高法院29年
  　上字第3105號、 40年臺上字第86號及30年上字第816號判例
    意旨）。
三、查公訴人據以認定被告甲○○涉犯上揭犯行，無非係以證人
    張玉倩於警詢及偵查時之證述及內政部警政署刑事警察局95
    年 4月24日刑鑑字第0950045235號鑑驗通知書乙份等為其主
    要論據。訊據被告甲○○固供承認識張玉倩，因積欠張玉倩
    3 萬元債務，於張玉倩向其索討債務時交付一把玩具手槍於
    張玉倩等事實，惟堅詞否認有何公訴人指訴之販賣改造手槍
    犯行，並辯稱：伊陸續欠張玉倩約三萬元之債務，後來他說
    怕有人找他麻煩，向伊要債說買槍嚇人，伊無法還錢，就暫
    時把自己之前買的塑膠玩具槍給他，伊所支付的塑膠槍，沒
    有殺傷力，不是扣案的這把，伊沒有賣他槍，也沒有把玩具
    槍拿回來改成有殺傷力的云云。經查：
(一)張玉倩因涉嫌非法持有具殺傷力之改造手槍，經桃園縣政府
    警察局刑事警察大隊於 95年3月21日15時許持臺灣桃園地方
    法院所核發之搜索票，前往其位於桃園縣中壢市○○路 ○段
    260號之居住處搜索，當場在該址搜得改造手槍1把（含彈匣
    ）、改造子彈5顆、土製爆裂物1顆等物，有臺灣桃園地方法
    院 95年度聲搜字第249號搜索票、桃園縣政府警察局刑事警
    察大隊搜索扣押筆錄等在卷可參，而該扣案之改造手槍1 把
    （含彈匣1個、槍枝管制編號 0000000000號）經內政部警政
    署刑事警察局以性能檢驗法鑑定結果，認係仿 BERETTA廠84
    型半自動手槍製造之槍枝車通金屬槍管內阻鐵而成之改造手
    槍，機械性能良好，可擊發適用子彈，認具殺傷力。又經該
    局實際裝填試用子彈試射，測得發射彈丸單位面積動能為28
    焦耳／平方公分，依日本科學警察研究所之研究結果，彈丸
    單位面積動能 20焦耳/平方公分則足以穿入人體皮肉層，亦
    認具殺傷力，此有內政部警政署刑事警察局 95年4月24日刑
    鑑字第0950045235號槍彈鑑定書及內政部警政署刑事警察局
    96 年5月31日刑鑑字第0960080827號函各乙份在卷可參（見
    95年度偵字第8208號卷第34頁至第36頁及原審卷第72頁），
    而張玉倩因所涉非法持有該具有殺傷力之改造手槍，並經臺
    灣桃園地方法院95年度訴字第1765號判決判處有期徒刑3 年
    2月，併科罰金新台幣5萬元確定在案，有該刑事判決影本乙
    份附卷，是張玉倩持有之上開改造手槍1把（含彈匣1個、槍
    枝管制編號0000000000號），具有殺傷力，應堪認定。
(二)上開扣案槍枝係被告以外之人張玉倩持有中遭警查獲，並無
    直接證據證明係為被告持有之物，而張玉倩經警查獲後，固
    指稱扣案之槍枝係向被告購得，惟此為被告所堅詞否認，而
    查：
１．證人張玉倩於95年3月21日經警查獲後，以被告身分就警員
　　詢問槍枝來源乙情供稱：槍彈是於94年6至7月間，以3萬元
  　向1名綽號「阿山」真實姓名甲○○之男子所購得云云（見
    95 年度偵字第8208號卷第8頁）。
２．於同日因上開案件移送內勤檢察官偵查時，張玉倩則供稱：
　　之前被告騙伊錢，被告在賣槍，伊要跟被告買槍，拿 3萬元
  　給被告，被告拿道具槍給伊，道具槍伊要退掉，94年 9月被
    告叫人將槍拿回去改造，改造後再拿槍給伊，再給伊 1顆子
    彈，被告有跟伊說在賣道具槍，槍枝沒有使用過，伊在等被
    告拿錢來換槍云云（見同上偵查卷第31頁）。
３．嗣於 95年5月24日張玉倩所涉上開案件於檢察官偵查時，以
　　被告身份供稱：槍是被告賣給伊，伊在 94年7月中旬交錢給
  　被告，隔1個月左右被告拿1把道具槍給伊，伊跟被告說不要
    了，叫被告還錢就好，被告說已將錢花掉了，伊一直向被告
    要3萬元，9月時被告自己來拿槍回去改，10月份時被告才將
    這把槍交給伊，伊沒有叫被告將槍拿回去改，被告拿改造的
    槍給伊時，有被告的 2個朋友在場，但伊不知道名字，被告
    給伊槍後伊只有拿出來擦而已，槍改好後，被告有來拿回去
    好幾次云云（見同上偵查卷第50頁）。
４．嗣於臺灣桃園地方法院95年度訴字第1765號案件審理時，以
　　被告身份供稱：被告說槍已經跟伊朋友訂好了，6月份伊把3
  　萬元給被告，就聯絡不到被告，後來找到被告，被告說錢被
    朋友吃掉了，伊說不要了，叫被告將錢還給伊，伊就一直逼
    被告還3萬元，一直到 94年10月中被告就把槍給伊，還說有
    錢再把 3萬元還伊，把槍拿回去云云（見臺灣桃園地方法院
    95 年度訴字第1765號卷第40頁）。
５．於95年11月21日本案偵查時，經以證人身份到庭具結證稱：
　　伊是在93年時認識被告的，剛認識不久後，被告就跟伊說有
  　槍可以賣，在94年5月間伊就跟被告說要買槍，在94年6月間
    伊給被告 3萬元，但被告沒有給伊槍，伊就要被告還錢，直
    到9月多時，被告拿 1把玩具槍到伊住處給伊，要抵3萬元，
    伊不想要槍，要求被告還錢，但是被告說先把槍放在伊那裡
    ，等工作賺錢後再還錢，10月多時被告向伊拿槍回去改，因
    為伊跟被告說要錢不要槍，被告就問說是不是槍不能通，伊
    回說當時你答應的事情作不到，伊要錢就好，所以被告才將
    槍拿回去改，改回之後被告再將槍交給伊，要作為還錢的擔
    保，然後就一直放到 95年3月間被警察查獲，槍改完之後被
    告有去伊的住處拿 1次，其他的就是被告的朋友來拿的，伊
    只知道那個朋友叫「長毛」云云（見95年度他字第3818號卷
    第20頁至第21頁）。
６．嗣於原審法院96年5月15日審理時到庭證稱：伊與被告在93
　　、94年間認識，後來常常與被告見面聚餐，因為當時伊好奇
  　想買槍，所以伊主動打電話問被告是否要賣槍，伊原來是要
    向被告買改造後的手槍，被告建議伊買92手槍，因為是連發
    的，於94年5月間時，伊即在電話中與被告談到要以3萬元的
    價格向被告買改造手槍，伊並不清楚一般的模型槍、道具槍
    或是改造過的手槍在市場上的價格有何差異，伊在 94年6月
    中旬時交付3 萬元予被告，被告在94年8月才將1把模型槍交
    付給伊，被告有說這把槍枝未改造過，是 1把道具槍，被告
    交給伊不是原先約定的 92手槍，而是BERETTA的道具槍，因
    為被告沒有錢還給伊，且伊與被告間並未訂立借據，伊想說
    就放著，作為抵押，等被告有錢再讓被告將槍拿回去，在被
    告還未交槍給伊前，伊有反悔，但是被告說已經定好貨，不
    能反悔，後來在 94年9月間被告自己又將交給伊的模型槍取
    回，伊不清楚被告為何要將槍枝拿回去改，被告打電話說要
    拿回去，伊就拿給被告，是被告親自來拿槍的，被告在94年
    10月間又將改造好的槍枝拿回來給伊，伊忘記被告這 2次拿
    槍給伊時有沒有其他人一起過來，被告將槍拿回來給伊時，
    彈匣裡面已經附有子彈 5顆，被告有說會送子彈，好像是說
    滿膛，被告將改造後的手槍交給伊後，沒有再將槍拿回去；
    伊不清楚被告為何要附子彈，伊拿到時已經是包好的，伊打
    開來看就有子彈云云（見原審卷第43頁至第54 頁）。
７．經核上揭證人張玉倩歷次於警詢、偵查中及原審法院審理時
　　之陳述，其就有關被告販售扣案槍枝之細節，說詞內容一再
  　翻異，甚且於本案偵查時及原審法院審理時以證人身分傳訊
    到庭作證時，經具結後所為證詞亦前後矛盾，足徵具結手段
    並不足以對證人張玉倩產生據實陳述之心理壓力，其主觀上
    並無為真實陳述之意願，其所為上開證詞之真實性即屬可疑
    ，其中有關是否係被告主動告知其有販售槍枝、被告第 1次
    交付槍枝之時間、被告何時將槍枝取回改造、被告是否有告
    知為何要將槍枝取回改造、被告第 2次交付槍枝後是否有取
    回、被告第 2次交付槍枝時是否有告知附有子彈等情節，證
    人張玉倩先後證述之內容歧異，而依證人張玉倩經警查獲之
    時間距離證人張玉倩供述被告販售槍枝時間僅間隔半年餘，
    記憶當不致於如此模糊不清，詎證人張玉倩對於被告販售槍
    枝之情節歷次供、證述之內容竟有如此重大歧異，顯與常情
    有違，是證人張玉倩上開於警詢、偵查及原審法院審理時之
    證述確有前後反覆不一，且與常情有違之瑕疵，其所述向被
    告購買改造手槍之情節是否屬實，已有可疑。另參酌證人張
    玉倩對於其何以收受被告所交付之上開改造手槍之緣由，先
    於警詢時供稱係伊向被告所購得云云，於偵查中則供稱被告
    將該玩具槍拿到住處說要抵3萬元，伊不想要槍，要被告還
    錢，被告說先將槍放在伊這裡，等工作賺錢後再還伊錢，後
    來自 94年9月份時，被告又將槍枝拿回去改，改完後放在伊
    住處係為了要做還錢的擔保云云，嗣於原審法院審理時經具
　　結證稱：被告交槍給伊時雖然不是伊要的型式，但伊當時是
  　想要作為抵押，因為伊與被告間沒有借據證明云云，其就何
　　收受被告所交付之原因，竟有買賣、抵債及供借款擔保等之
  　不同，且若證人張玉倩係基於買賣關係而收受上開槍枝，然
    何以證人張玉倩第1次所收受之玩具槍及第2次所收受扣案之
    槍枝與證人張玉倩所述其與被告原先約定之買賣標的物並不
    相同，而證人張玉倩卻仍加以收受，顯與一般常情有違；而
    若證人張玉倩係欲將該槍枝供作債務之擔保，然被告未清償
    債務前，證人張玉倩卻允許被告將槍枝取回再加以改造，亦
    與供作擔保之目的不合，再者，證人張玉倩自承其並無槍枝
    之基本知識，且無法區別玩具槍與改造手槍之差異，亦不知
    被告有無販賣槍枝，然其竟主動訊問被告有無賣槍，於被告
    交付 1枝玩具槍時，亦能知所交付者非92手槍，且於被告將
    槍枝取回再交付時，亦知槍枝已「改造」完成，凡此證述情
    節多有矛盾瑕疵，且經警並未能依證人張玉倩所述而循線自
    被告處查獲何供改造槍枝所用之器具，是證人張玉倩上揭證
    述向被告購買槍枝乙節是否屬實，實非無疑，而被告所辯並
    未販售槍枝之犯行，尚非無據。
８．按犯槍炮彈藥刀械管制條例之罪，於偵查或審判中自白，並
    供述全部槍砲、彈藥、刀械之來源及去向，因而查獲或因而
    防止重大危害治安事件之發生者，減輕或免除其刑。拒絕供
    述或供述不實者，得加重其刑至三分之一，槍砲彈藥刀械管
    制條例第18條第4項定有明文。是以被查獲持有槍枝、子彈
    者，若供出槍、彈之來源，依法可減輕或免除其刑，證人張
    玉倩對於己身持有槍枝之事實雖坦承不諱，惟證人張玉倩若
    供出槍枝之來源，將可獲得減刑或免刑之利益，是證人張玉
    倩對於自己犯罪情節之自白，並無法擔保證人張玉倩其餘證
    述之可信度，而證人張玉倩供出持有槍枝之來源，將有可能
    獲得減刑、免刑之利益，證人張玉倩對於供出持有槍枝之來
    源，非無有為不實陳述之可能。
(三)綜上所述，證人張玉倩上揭於警詢、偵查中及原審法院審理
    時之供、證述內容反覆不一且有明顯之瑕疵，而其供述扣案
    之改造手槍係向被告購買乙情既為被告所否認，復無何積極
    證據足資證明確與事實相符，尚難遽依證人張玉倩片面之指
    述即逕予採信，況證人張玉倩係因持有具殺傷力改造手槍為
    警查獲，其供述扣案改造手槍係被告所交付，亦不能排除證
    人張玉倩係為邀獲減輕刑責而為虛偽陳述之主觀動機，則本
    件既查無何積極證據足資證明被告有販賣改造手槍與張玉倩
    ，被告所辯並無販賣改造手槍犯行云云，應堪採信。被告犯
  　罪尚屬不能證明，原審因而以不能證明被告犯罪，而為被告
    無罪之諭知，經核並無不合，檢察官上訴意旨以證人張玉倩
    之證詞前後內容雖有不一，惟此並不因之影響其證言之可信
    性，而證人張玉倩自警詢時即一再指稱槍之係被告所交付，
    是被告確涉有販賣改造槍枝犯行，並指摘原審判決被告無罪
    係屬不當，惟依上所述，檢察官上訴尚難認有理由，應予駁
    回。
據上論斷，應依刑事訴訟法第368條，判決如主文。
本案經檢察官許美女到庭執行職務。
中　　華　　民　　國　　96　　年　　10　　月　　25　　日
 　　　　　 刑事第五庭    審判長法　官　吳  敦
                                法　官　張明松
                                法　官　張傳栗
以上正本證明與原本無異。
如不服本判決，應於收受送達後十日內向本院提出上訴書狀，其
未敘述上訴之理由者並得於提起上訴後十日內向本院補提理由書
（均須按他造當事人之人數附繕本）。
                                書記官  李佩真
中　　華　　民　　國　　96　　年　　10　　月　　25　　日
